【裁判字號】    97,訴,2047
【裁判日期】    980602
【裁判案由】    搶奪等
【裁判全文】
臺灣臺北地方法院刑事判決              97年度訴字第2047號
公  訴  人  臺灣臺北地方法院檢察署檢察官
被      告  丙○○
選任辯護人  陳正旻律師
上列被告因搶奪等案件，經檢察官提起公訴（九十七年度偵字第
二○二七四號），本院判決如下：
    主  文
丙○○竊盜，累犯，處有期徒刑柒月。又意圖為自己不法之所有
，而搶奪他人之動產，累犯，處有期徒刑壹年。應執行有期徒刑
壹年伍月。
    事  實
一、丙○○有違反藥事法、違反麻醉藥品管理條例案件等前科，
    於民國八十六年二月間，因犯竊盜、違反麻醉藥品管理條例
    等案件，經臺灣板橋地方法院以八十六年度易字第五七五號
    判決分別判處有期徒刑五月、十月，應執行有期徒刑一年一
    月確定；於八十六年七月間，因犯非法吸用化學合成麻醉藥
    品、非法販賣化學合成麻醉藥品、竊盜、贓物等罪，經臺灣
    板橋地方法院以八十六年度訴字第一四三八號判決分別判處
    有期徒刑一年、五年二月、八月、四月，應執行有期徒刑七
    年，其中非法販賣化學合成麻醉藥品罪部分經上訴至臺灣高
    等法院以八十六年度上訴字第四六八○號判決上訴駁回，再
    經最高法院以八十七年度臺上字第六八四號判決駁回上訴確
    定，並接續前開案件後執行，於八十九年十一月十三日因縮
    短刑期假釋出監，假釋期間並付保護管束（縮刑期滿日期為
    九十四年一月九日）。於九十年間，因犯竊盜罪，經臺灣板
    橋地方法院以九十年度易字第二二五○號判決判處有期徒刑
    五月，嗣經上訴至臺灣高等法院以九十年度上易字第四○六
    三號案件受理後，因撤回上訴而確定；於九十一年間，因犯
    偽造文書罪，經臺灣板橋地方法院以九十一年度訴字第一○○六號判決判處有期徒刑一年二月，嗣經臺灣高等法院以九
    十一年度上訴字第三三○七號判決上訴駁回確定；於九十二
    年間，因犯贓物罪，經臺灣板橋地方法院以九十二年度訴字
    第三○八號判決判處拘役三十日確定，此等案件再經臺灣板
    橋地方法院以九十六年度聲減字第一二五五號裁定減刑為有
    期徒刑二月又十五日、七月、拘役三十日，有期徒刑部分並
    定應執行刑有期徒刑八月確定，前開假釋並遭撤銷而須執行
    殘刑四年一月二十七日，於九十六年七月二十四日執行完畢
    出監。於九十七年三月間，因犯贓物罪，經臺灣板橋地方法
    院以九十七年度簡字第一八九五號簡易判決判處拘役六十日
    確定，於九十八年五月八日拘役執行完畢出監。
二、丙○○不知悔改，於九十六年十二月八日某時，在臺北縣三
    重市○○街附近，因見陳義澤所有之車牌號碼二Β－二一五
    三號自用小貨車停放該處，竟基於意圖為自己不法所有之犯
    意，以不知何人所有之不詳物品破壞該車門鎖（毀損部分未
    據告訴）後，竊取該車，得手後作為代步工具。復意圖為自
    己不法之所有，於同年月二十四日十九時五十分許，駕駛上
    開車輛，在臺北市○○區○○街三十一巷二十五號前，趁在
    該處行走之乙○○不備之際，自右後方徒手搶奪乙○○所有
    之皮包一個【內有黑色之ＯＫＷＡＰ廠牌行動電話一支、數
    位相機一台、國民身分證、全民健康保險ＩＣ卡各一張、汽
    車及機車駕駛執照各一張、信用卡五張（臺北富邦、國泰世
    華、聯邦、台新銀行）、金融卡（郵局、合作金庫）二張及
    新臺幣（下同）四千元等物】，得手後逃逸。嗣經警調閱通
    聯紀錄，並於九十七年四月九日十六時許（起訴書誤載為同
    時二十分許，應予更正）為警持臺灣新竹地方法院所核發之
    九十七年度聲搜字第二七一號搜索票至新竹市○○路一三五
    號之一搜索查扣上開行動電話一支，而查悉上情。
三、案經乙○○訴由臺北市政府警察局文山第二分局報請臺灣臺
    北地方法院檢察署檢察官偵查起訴。
    理  由
壹、程序方面
一、本院用以認定被告丙○○涉犯本案犯行之證人乙○○、陳義
    澤、薛金福、廖耿儀等人於檢察官偵查中所為之供詞，均業
    經具結，有結文在卷為憑，且偵查中檢察官向被告以外之人
    所取得之陳述，原則上均能遵守法律規定，不致違法取供，
    其可信性極高，並無顯有不可信之情況，是該等證人於檢察
    官偵查中之供詞，依刑事訴訟法第一百五十九條之一第二項
    之規定，顯具有證據能力，且辯護人於本院準備程序中亦代
    被告主張稱對於該等證人證述之證據能力無意見等語（見本
    院九十七年十二月三日準備程序筆錄），是該等證據依法自
    得為本案之證據。
二、至本院用以認定被告涉有本案犯行之其餘書面證據資料，因
    辯護人於本院準備程序中已代被告稱就公訴人提出作為本案
    證據之證據能力均無意見等語（見本院九十七年十二月三日
    準備程序筆錄），本院審酌該等證據作成時之情況，均無不
    宜作為證據之情事，是依刑事訴訟法第一百五十九條之五之
    規定，均得作為證據。
貳、實體方面
一、訊據被告對於其持有使用上開證人乙○○所有之行動電話之
    事實坦承不諱，然矢口否認有何竊盜、搶奪犯行，辯稱：其
    於九十六年十二月下旬時，在中和圓山路派出所後面的工地
    打工時認識同在該工地打工之綽號阿昌之人，當時阿昌開車
    載其回家，過了四天後，其在四號公園的安平路上遇到阿昌
    ，並搭載阿昌之車輛時，方向阿昌購得該支行動電話云云。
二、經查：
(一)證人即告訴人乙○○證稱：於九十六年十二月二十四日十九
    時五十分，在臺北市○○街三十一巷二十五號前被搶奪。歹
    徒開車牌號碼二Ｂ－二一五三號白色小貨車從右後方尾隨經
    過時，徒手搶走伊拿在手上之手提包，該手提包內有國民身
    分證、健保ＩＣ卡、汽車及機車駕照各一張、信用卡五張（
    臺北富邦、國泰世華、聯邦、台新銀行）、金融卡二張（郵
    局、合作金庫）、數位相機一台、黑色行動電話一支（門號
    為0000000000號、廠牌ＯＫＷＡＰ）、現金約四
    千元，共計損失約二萬元等語（見九十七年度偵字第八八三
    八號偵查卷宗第十七至二十一頁、第一百四十六頁），並有
    在被告處搜索而得之行動電話照片列印資料在卷可按。
(二)經警採集前開自用小貨車上煙灰缸內之煙蒂送驗後，鑑驗結
    論認「涉嫌人丙○○唾液ＤＮＡ與貴分局九十六年十二月三
    十一日北市警文二分刑中字第○九六一二二四○一－○三號
    刑事案件證物採驗紀錄表送檢『乙○○遭搶奪及陳義輝（本
    院按：應係陳義澤之誤）二Β－二一五三汽車遭竊案』編號
    二煙蒂ＤＮＡ－ＳＴＲ型別相同，該型別在臺灣地區中國人
    中分布之機率預估為四點零一乘以十的負十九次方，編號一
    煙蒂與涉嫌人丙○○ＤＮＡ－ＳＴＲ型別亦相符。」，有內
    政部警政署刑事警察局九十七年五月十九日刑醫字第○九七
    ○○五三六八二號鑑驗書及照片（見九十七年度偵字第二○
    二七四號偵查卷宗第四至九頁）在卷可按。參諸證人即員警
    丁○○於本院審理中證稱：是在九十六年十二月二十八日中
    和分局安平派出所尋獲當日與證人甲○○共同對失竊之車牌
    號碼二Β－二一五三號自用小貨車進行採證。當時被害人被
    搶時有記下車牌號碼，經聯絡車主後車主表示車輛失竊，故
    告知車主在車輛尋獲時請立即通知警方，在車主通知警方尋
    獲車輛後，就前往安平派出所會同車主，並由警方戴橡膠手
    套將該車開回文山第二分局地下室，證人甲○○是在該車開
    回分局以後才加入採證工作。伊等有先跟車主確認車上有無
    失竊物品或者留有非車主所有之物，車主表示安全帽非車主
    所有，伊打開車上煙灰缸發現有煙蒂，經與失主確認表示其
    中有幾支煙蒂不是車主所抽用的品牌，故將煙蒂送驗，印象
    中就該車車窗、板金、照後鏡等位置都有採證指紋，並送刑
    事局比對，還將安全帽內襯、扣環送去驗ＤＮＡ等語（見本
    院九十八年四月十四日審判筆錄），證人即員警甲○○證稱
    ：有對車牌號碼二Ｂ－二一五三號自用小貨車進行採證。該
    車是在路邊尋獲的車輛，因為涉及轄區的搶奪案件，所以在
    尋獲後有通知渠等到分局地下室進行勘驗採證。當天前往勘
    查時，車輛已經停在分局地下室，由證人丁○○要求渠協助
    勘查，當時在車窗外有發現指紋，車內的煙灰缸也有發現煙
    蒂，勘查完畢後有採集指紋及煙蒂送刑事警察局鑑驗，鑑驗
    結果煙蒂編號一、二是同一男性型別的ＤＮＡ，但當時資料
    庫中沒有此一型別之ＤＮＡ資料，故當時無法確認為何人所
    有，指紋的部分因為特徵點不足，所以無法比對。後來因為
    外勤隊的偵查佐查緝被告到案，採集其唾液檢體送刑事局鑑
    驗後，才發現與前述的ＤＮＡ相符，當時也有對自用小貨車
    內之安全帽進行採證，並將安全帽之扣環送驗，但此部分在
    鑑驗書並沒有記載為何人所有之ＤＮＡ等語（見本院九十八
    年四月十四日審判筆錄），經核互屬一致，並有臺北市政府
    警察局文山第二分局九十八年四月二十八日北市警文二分刑
    字第○九八三○七四六○○○號函暨檢附之刑案現場勘察報
    告影本、勘察採證（驗）同意書影本、採證照片、內政部警
    政署刑事警察局九十七年一月二十二日刑紋字第○九七○○
    一一○七三號鑑驗書影本等在卷可按，堪認前開煙蒂確實自
    該車內所採集，且採證過程並無瑕疵。
(三)證人陳義澤證稱：伊所有車牌號碼二Β－二一五三號自用小
    貨車確於上開時、地遭破壞車鎖後失竊，伊不認識被告，且
    該車煙盒內除伊之煙蒂外，尚可能有證人薛金福、廖耿儀及
    阿義三人之煙蒂，因該三人也會抽煙等情明確（見九十七年
    度偵字第八八三八號偵查卷宗第二十二至二十三頁、九十七
    年度偵字第二○二七四號偵查卷宗第三十七、三十八頁），
    證人廖耿儀、薛金福於偵查中均證稱：曾使用上開自用小貨
    車，該車僅有證人陳義澤、李國義及渠二人使用該車，不認
    識被告，且打零工之工人不會坐該車等情（見九十七年度偵
    字第二○二七四號偵查卷宗第四十六、四十七頁），經核所
    證情節亦屬一致。
(四)徵諸告訴人乙○○於九十六年十二月二十四日十九時五十分
    遭搶後，所持用之上開行動電話於同日二十時二十二分零九
    秒及二十時二十三分五十二秒之基地台位置均為臺北縣中和
    市○○街四一○巷二十四號七樓頂，於同日二十時二十四分
    五十七秒之基地台位置為臺北縣中和市○○街五十五巷一號
    七樓，有通聯調閱查詢單在卷可按（見九十七年度偵字第八
    八三八號偵查卷宗第四十一頁），而被告所使用之0000
    000000號行動電話於九十六年十二月二十四日二十時
    三十二分二十四秒之基地台位置為臺北縣中和市○○街四一
    ○巷二十四號七樓屋頂，於同月二十五日八時五十二分三十
    八秒、八時五十三分五十九秒之基地台位置，則為臺北縣中
    和市○○街五十五巷一之二號六樓樓頂，亦有通聯紀錄在卷
    可查（見九十七年度偵字第八八三八號偵查卷宗第六十三）
    ，經分析後發現被告住處可能使用之基地台位址之一為臺北
    縣中和市○○街五十五巷一之二號六樓樓頂（見九十七年度
    偵字第八八三八號偵查卷宗第六十五頁），活動區域可能使
    用之基地台位址為臺北縣中和市○○街四一○巷二十四號七
    樓屋頂、臺北縣中和市○○街五十五巷一之二號六樓樓頂（
    見九十七年度偵字第八八三八號偵查卷宗第六十七頁），均
    交集且相符合，有雙向通聯紀錄可查，尤足認搶奪證人乙○○之人，確為被告無訛。
(五)另被告於九十七年四月十日警詢中供稱：該手機是於九十七
    年農曆除夕夜前一星期期間（約九十七年一月三十日至九十
    七年二月六日）晚上十九時許在臺北市○○區○○街與梧州
    街口（夜市）以一千二百元向中古手機攤商（該攤商係以手
    推玻璃櫥窗方式擺攤、老板為男性、年約三十餘歲、約一百
    七十公分高、中等身材）購得，經警方於九十七年四月九日
    二十一時許帶同其前往前述之購買手機地點尋找，無法解釋
    為何無所稱之中古手機攤商，希望警方能找到該販賣手機之
    攤商（見九十七年度偵字第八八三八號偵查卷宗第十三、十
    六頁）云云。於九十七年四月十日檢察官偵訊時仍稱：是在
    九十七年一月底在龍山寺附近用一千二百元向人買的，警察
    有帶同前往該購買手機的攤商處，卻未發現有人在販賣手機
    ，應該是攤位的位置已經變更了（見九十七年度偵字第八八
    三八號偵查卷宗第一百三十二頁）云云。於九十七年六月三
    十日檢察官偵訊中供稱：「（問：為何該車內採到與你ＤＮ
    Ａ相符之煙蒂？）我不知道。我那陣子常打零工，可能坐朋
    友的車，但都不知道全名。」（見九十七年度偵字第二○二
    七四號偵查卷宗第二十四頁）云云。於九十七年九月二十二
    日檢察官訊問時仍稱不知為何車內有其煙蒂（見九十七年度
    偵字第二○二七四號偵查卷宗第五十四頁）云云。於本院準
    備程序中改稱：「我在警詢中之陳述並非屬實，我有買手機
    沒錯，但非在萬華買的，我是九十六年十二月下旬時，在中
    和圓山路派出所後面的工地打工，在同一個工地認識一位叫
    阿昌的人，阿昌也是在那個工地工作的，……，當天他開車
    載我回家，過了四天後，也就是在第五天的時候，我又在四
    號公園的安平路上遇到阿昌，這是他第二次載我，這次我才
    在車上跟他買手機。我不知道這支手機是贓物，警察跟我說
    這支手機涉嫌到搶奪案，要我說明手機的來源，但因為我沒
    有阿昌的資料，所以在警詢時我才會隨便說我是跟人家購買
    的，……」云云，其所陳係於何時、何地向何人購買該行動
    電話之陳述先後已有不一而有所扞格，所辯是否屬實，顯有
    可疑。再被告若果係向綽號阿昌之人購買前開行動電話，何
    以先前不據實以告，反而在警方已介入偵查此案後，猶虛構
    事實並帶同警方至非其購買行動電話之處所找尋該攤商而向
    警方供述不實，況被告迄今仍無法提出該綽號阿昌之人之正
    確姓名、處所供本院查證，本院因之認被告所辯其於九十六
    年十二月下旬時，在中和圓山路派出所後面的工地打工時認
    識同在該工地打工之綽號阿昌之人，當時阿昌開車載其回家
    ，過了四天後，其在四號公園的安平路上遇到阿昌，並搭載
    阿昌之車輛時，方向阿昌購得該支行動電話云云，不符合事
    實，不足採信。
(六)至送驗之安全帽扣環固檢出另一男性之ＤＮＡ－ＳＴＲ型別
    ，且該型別經輸入內政部警政署刑事警察局去氧核醣核酸資
    料庫比對，未發現相符者，經再次輸入內政部警政署刑事警
    察局去氧核醣核酸資料庫比對結果，仍未發現相符者，有內
    政部警政署刑事警察局九十七年一月二十四日刑醫字第○九
    七○○○一○○八號鑑驗書、九十八年四月二十七日刑醫字
    第○九八○○五二四八八號函在卷可查，矧該ＤＮＡ－ＳＴ
    Ｒ型別於資料庫中既未發現相符者，本院無從查明該男子與
    被告之關係，且因安全帽為可攜式之物品，與本案犯行並無
    當然、絕對之關係，縱未檢出被告之ＤＮＡ－ＳＴＲ型別，
    仍不足為有利於被告之認定，附此敘明。
(七)綜上，本案事證明確，被告前開所辯為卸責之詞，不足採信
    ，被告犯行堪以認定，應予依法論科。另被告雖聲請本院將
    其送測謊鑑定，因本案事證已明，本院認無測謊之必要，附
    此敘明。
三、核被告所為，係犯刑法第三百二十條第一項之竊盜罪及第三
    百二十五條第一項之搶奪罪。所犯上開二罪，犯意個別，罪
    名有異，應予分論併罰。查被告於八十六年二月間，因犯竊
    盜、違反麻醉藥品管理條例等案件，經臺灣板橋地方法院以
    八十六年度易字第五七五號判決分別判處有期徒刑五月、十
    月，應執行有期徒刑一年一月確定；於八十六年七月間，因
    犯非法吸用化學合成麻醉藥品、非法販賣化學合成麻醉藥品
    、竊盜、贓物等罪，經臺灣板橋地方法院以八十六年度訴字
    第一四三八號判決分別判處有期徒刑一年、五年二月、八月
    、四月，應執行有期徒刑七年，其中非法販賣化學合成麻醉
    藥品罪部分經上訴至臺灣高等法院以八十六年度上訴字第四
    六八○號判決上訴駁回，再經最高法院以八十七年度臺上字
    第六八四號判決駁回上訴確定，並接續前開案件後執行，於
    八十九年十一月十三日因縮短刑期假釋出監，假釋期間並付
    保護管束（縮刑期滿日期為九十四年一月九日）。於九十年
    間，因犯竊盜罪，經臺灣板橋地方法院以九十年度易字第二
    二五○號判決判處有期徒刑五月，嗣經上訴至臺灣高等法院
    以九十年度上易字第四○六三號案件受理後，因撤回上訴而
    確定；於九十一年間，因犯偽造文書罪，經臺灣板橋地方法
    院以九十一年度訴字第一○○六號判決判處有期徒刑一年二
    月，嗣經臺灣高等法院以九十一年度上訴字第三三○七號判
    決上訴駁回確定；於九十二年間，因犯贓物罪，經臺灣板橋
    地方法院以九十二年度訴字第三○八號判決判處拘役三十日
    確定，此等案件再經臺灣板橋地方法院以九十六年度聲減字
    第一二五五號裁定減刑為有期徒刑二月又十五日、七月、拘
    役三十日，有期徒刑部分並定應執行刑有期徒刑八月確定，
    前開假釋並遭撤銷而須執行殘刑四年一月二十七日，於九十
    六年七月二十四日執行完畢出監，有臺灣高等法院被告前案
    紀錄表一份在卷可按，其受徒刑之執行完畢，五年以內故意
    再犯本件有期徒刑以上之二罪，均為累犯，應各依刑法第四
    十七條第一項之規定，加重其刑。爰審酌被告有如事實欄一
    所載之前科素行，正值青壯卻不知進取，猶以如事實欄所載
    方式竊取及搶奪他人財物之犯罪手段、方法、對社會治安所
    生危害，所竊盜之物品及搶奪財物之價值暨犯罪後之態度等
    一切情狀，認公訴人於本院審理中所求處之有期徒刑一年六
    月，尚嫌過重，爰各量處如主文所示之刑，並定其應執行之
    刑。
據上論斷，應依刑事訴訟法第二百九十九條第一項前段，刑法第
三百二十條第一項、第三百二十五條第一項、第四十七條第一項
、第五十一條第五款，刑法施行法第一條之一第一項、第二項前
段，判決如主文。
本案經檢察官楊展庚到庭執行職務。
中    華    民    國    98    年    6     月    2     日
                  刑事第十一庭  審判長法  官  劉方慈
                                      法  官  林庚棟
                                      法  官  黃紹紘
以上正本證明與原本無異。
如不服本判決應於收受送達後十日內向本院提出上訴書狀，並應
敘述具體理由；其未敘述上訴理由者，應於上訴期間屆滿後二十
日內向本院補提理由書（均須按他造當事人之人數附繕本）「切
勿逕送上級法院」。告訴人或被害人如對於本判決不服者，應具
備理由請求檢察官上訴，其上訴期間之計算係以檢察官收受判決
正本之日期為準。
                                      書記官  陳靜君
中    華    民    國    98    年    6    月    10    日
附錄本案論罪科刑所犯法條全文
刑法第三百二十條
意圖為自己或第三人不法之所有，而竊取他人之動產者，為竊盜
罪，處五年以下有期徒刑、拘役或五百元以下罰金。
意圖為自己或第三人不法之利益，而竊佔他人之不動產者，依前
項之規定處斷。
前二項之未遂犯罰之。
刑法第三百二十五條
意圖為自己或第三人不法之所有，而搶奪他人之動產者，處六月
以上五年以下有期徒刑。
因而致人於死者，處無期徒刑或七年以上有期徒刑，致重傷者，
處三年以上十年年以下有期徒刑。
第一項之未遂犯罰之。


司法院資訊處製作；財團法人民間司法改革基金會備份。
